最高法院民事判決                              八十七年度台上字第二六三五號
    上  訴  人  何 俊 明
    被 上訴 人  何黃美月
右當事人間請求離婚事件，上訴人對於中華民國八十六年十二月八日臺灣高等法院高
雄分院第二審判決（八十六年度家上字第七六號），提起上訴，本院判決如左：
    主  文
上訴駁回。
第三審訴訟費用由上訴人負擔。
    理  由
本件上訴人主張：兩造為夫妻，婚後即屢因意見不合而起爭執，民國八十二年七月八
日復因細故爭吵，詎被上訴人即離家出走，迄今三年，無正當理由而拒絕履行同居義
務，要屬惡意遺棄，伊自得依民法第一千零五十二條第一項第五款規定，訴請離婚。
又被上訴人此等拒絕履行夫妻同居義務之行為，亦屬難以維持婚姻之重大事由，伊亦
得依同條第二項規定，訴請判決離婚等情，求為准伊與被上訴人離婚之判決。
被上訴人則以：伊係因遭上訴人毆打，始於八十三年底、八十四年初，攜同子女離家
別居。上訴人在大陸另有親密女伴，且已五年未給付伊生活費，伊不與同居，非無正
當理由等語，資為抗辯。
原審審理結果，以：兩造為夫妻，有戶籍謄本可按。上訴人主張被上訴人於八十二年
七月八日無故出走等情，為被上訴人所否認。被上訴人辯稱：伊係八十三年底、八十
四年初遭上訴人毆打，始攜子女離家別居等語。查兩造所生子女何心荷證稱：伊現與
被上訴人同住，係二年前搬出去陪媽媽住。伊見到上訴人打被上訴人，因嚴重衝突而
住不下去。搬出後，上訴人未與被上訴人聯絡，亦未請被上訴人回去。上訴人曾說其
在大陸有女人，在大陸的女人也有寫信、寄照片來，兩造乃吵架，被上訴人因此搬出
去等語。被上訴人前開抗辯，自非無據。按夫妻互負同居之義務，但有不能同居之正
當理由者，不在此限，民法第一千零一條定有明文。上訴人毆打被上訴人，復在大陸
有親密女伴，該女伴且公然寄信及照片至上訴人家中，既如前述，被上訴人因此離家
，不履行同居之義務，自難謂無正當理由，其不為同居亦難謂為惡意遺棄。上訴人依
民法第一千零五十二條第一項第五款訴請判決離婚，尚有未合。又上訴人常居大陸，
在大陸另有親密女伴，被上訴人因而與之爭吵，進而離家不履行同居，尚非無正當理
由，業如前述。此等事由係應由上訴人負責者，上訴人應無依民法第一千零五十二條
第二項規定請求離婚之權利，所云兩造相處不合，為婚姻難以維持之事由云云，尚無
可取，為其心證之所由得。因而維持第一審所為上訴人敗訴判決，駁回其上訴。經核
於法尚無違誤。其餘贅述理由之當否，則無庸審究。上訴論旨，就原審取捨證據、認
定事實之職權行使，指摘為不當，聲明廢棄原判決，不能認為有理由。
據上論結，本件上訴為無理由。依民事訴訟法第四百八十一條、第四百四十九條第一
項、第七十八條，判決如主文。
中      華      民      國    八十七    年     十一     月     十三     日
                              最高法院民事第五庭
                                  審判長法官  吳  啟  賓
                                        法官  謝  正  勝
                                        法官  劉  福  來
                                        法官  黃  熙  嫣
                                        法官  曾  煌  圳
      右正本證明與原本無異
                                              書  記  官
中      華      民      國    八十七    年     十二     月      二      日
